臺灣高等法院刑事判決
111年度侵上訴字第54號
上  訴  人  
即  被  告  陳奕任


選任辯護人  張全成律師（法扶律師）
上列上訴人即被告因妨害性自主案件，不服臺灣士林地方法院11
0年度侵訴字第46號，中華民國110年12月9日第一審判決（起訴
案號：臺灣士林地方檢察署110年度偵字第10750號），提起上訴
，本院判決如下：
    主  文
上訴駁回。
陳奕任緩刑貳年，緩刑期間付保護管束，並應為如附表所示之給
付，且應於緩刑期間內參加法治教育伍場次，並應向指定之政府
機關、政府機構、行政法人、社區或其他符合公益目的之機構或
團體，提供捌拾小時之義務勞務。
    事  實
陳奕任與代號ADOOO-A110212號（真實姓名年籍詳卷，下稱甲 ）
女子係同學。甲 於民國108年6月23日，在當時男友陸○（真實姓
名年籍詳卷）位於○○市○○區之住處（地址詳卷，下稱本案住處）
房間，因憂鬱症發作服用過量安眠藥物，陸○豪因需外出上班，
乃央請陳奕任到場照顧甲 。惟陳奕任抵達後，見甲 藥效發作、
無力躺臥床上而不能抗拒，竟基於乘機性交之犯意，於同日18時
20分許，以甲 須吃糖果為由，支開陸○豪之弟陸○嘉（真實姓名
年籍詳卷）外出購買，陳奕任遂乘房間內無人，且甲 服用安眠
藥物藥效發作無力抗拒之機會，強壓甲 頭部，欲使甲 為其口交
，並徒手伸入甲 內衣內撫摸甲 之胸部，惟陳奕任之生殖器甫觸
碰甲 口腔之際，隨即為甲 察覺後奮力掙脫、以手反推陳奕任並
大聲喊叫：「你在幹嘛」，而乘機性交未遂。嗣陸○豪之母廖○卿
（真實姓名年籍詳卷）聽聞後與隨後返家之陸○嘉前來查看、詢
問，陳奕任乃藉故迅速離開。
    理  由
甲、程序部分
壹、本件當事人、辯護人對於本判決所引用下述被告以外之人於
    審判外之陳述，均未爭執其證據能力，復未於言詞辯論終結
    前聲明異議，本院審酌該等證據作成時並無不當取得情形，
    認以之作為本案證據亦屬適當，依刑事訴訟法第159條之5規
    定，均有證據能力。
貳、本判決所引用之其他非供述證據，查無違反法定程序取得之
    情形，依同法第158條之4反面解釋，均具證據能力。 　
乙、實體部分
壹、得心證之理由
　　訊據被告對事實欄所示乘機性交未遂犯行於本院審理中坦承
    不諱（本院卷第90、140、147頁），核與證人即告訴人甲 
    、證人陸○嘉、A母、廖○卿、陸○豪分別於偵查及原審審理中
    之證述相符（偵卷第9-13、20-23、113-117、129-132、134
    -138、218-222頁，原審侵訴卷第210-249頁），並有亞東紀
    念醫院受理疑似性侵害事件驗傷診斷書、通訊軟體對話翻拍
    照片、案發地點照片、○○市政府家庭暴力暨性侵害防治中心
    110年8月3日○○家防綜字第0000000000號函暨個案服務報告
    、甲 之學校輔導紀錄（偵卷第26-32、118-119、147-150、
    175-183、224-215頁，原審審侵訴卷第57-75頁，原審侵訴
    卷第193-199頁）可佐，足認被告前開任意性自白與事實相
    符，應可採信。從而，本件事證明確，被告上開犯行堪以認
    定，應依法論科。
貳、論罪部分
一、核被告所為，係犯刑法第225條第3項、第1項之乘機性交未
    遂罪。被告著手於乘機性交犯行而未得逞，為未遂犯，爰依
    刑法第25條第2項減輕其刑。又被告於乘機性交過程中，以
    手撫摸甲 胸部之猥褻行為，為乘機性交未遂行為所吸收，
    不另論罪。公訴意旨被告另行起意徒手伸入甲 內衣並撫摸
    胸部之行為，涉犯刑法第225條第2項之乘機猥褻罪，容有未
    洽，惟不拘束本院就本案之事實認定及法律適用，附此說明
    。
二、至辯護人雖為被告請求依刑法第59條規定減輕其刑（本院卷
    第151頁），惟該條之酌量減輕其刑，必須犯罪另有特殊之
    原因與環境等在客觀上足以引起一般同情，認為即予宣告法
    定低度刑期猶嫌過重者，始有其適用。本件被告利用甲 服
    用安眠藥後無力抗拒之機會，欲使甲 為其口交，造成甲 身
    心受傷，其犯罪情節在客觀上尚無法引起一般之同情，且其
    所犯乘機性交未遂罪，經依刑法第25條第2項規定未遂犯減
    輕其刑後，宣告刑之下限為有期徒刑1年6月，尚難認量處減
    刑後之最低刑度猶嫌過重，自無情堪憫恕、法重情輕之情，
    是辯護人此部分請求，難認有理。
參、駁回上訴及緩刑之說明
一、原審以被告犯罪事證明確，就未遂犯減輕其刑詳加說明，適
    用刑法第225條第3項、第1項規定，並審酌被告為滿足私慾
    ，利用甲 服藥後不能抗拒之際為本案犯行，欠缺尊重他人
    身體及性自主權之觀念，參以其無前科紀錄，暨其犯罪動機
    、目的、手段及事後造成甲 心理傷害並試圖自殺等犯罪所
    生危害、甲 對量刑之意見，以及被告自陳國中肄業、任職
    健身房等家庭經濟生活狀況等一切情狀，量處有期徒刑2年
    。經核原判決認事用法及量刑均無不當，應予維持。
二、緩刑之諭知：　　　
（一）被告未曾因故意犯罪受有期徒刑以上刑之宣告，有本院前
      案紀錄表可憑。審酌被告因一時失慮致犯本案之罪，犯後
      於本院終能坦承犯行、知所悔悟，復與告訴人甲 以新臺
      幣（下同）40萬元達成調解，並已賠償32萬元，有調解筆
      錄、郵政入戶匯款申請書可佐（本院卷第103-105、159、
      162頁），甲 亦表明願意原諒被告並同意給予附條件緩刑
      （本院卷第95、105、148頁），本院基於修復式司法理念
      ，認被告經此教訓當知警惕，其所宣告之刑，以暫不執行
      為適當，爰依刑法第74條第1項第1款之規定，宣告緩刑2
      年。又被告所犯之乘機性交未遂罪，為刑法第91條之1第1
      項所列罪名，應依刑法第93條第1項第1款規定，諭知於緩
      刑期間付保護管束。
（二）被告所宣告之刑雖暫無執行之必要，惟為使被告確切知悉
      其所為對告訴人造成身心傷害，強化其法治觀念並深切記
      取教訓、尊重他人性自主決定權，爰依刑法第74條第2項
      第5款及第8款規定，命被告應於緩刑期間內參加法治教育
      5場次，並應向指定之政府機關、政府機構、行政法人、
      社區或其他符合公益目的之機構、團體，提供80小時之義
      務勞務。另為督促被告履行調解條件，併依刑法第74條第
      2項第3款規定，命被告以附表所示之方式支付餘款8萬元
      ，倘其於本案緩刑期間違反上開所定負擔情節重大，足認
      原宣告之緩刑難收其預期效果，而有執行刑罰之必要，依
      刑法第75條之1第1項第4款規定，得撤銷其緩刑之宣告，
      附此敘明。
據上論斷，應依刑事訴訟法第368條，判決如主文。
本案經檢察官何嘉仁到庭執行職務。     
中　　華　　民　　國　　111 　年　　5 　　月　　31　　日
                  刑事第二十五庭審判長法  官 邱滋杉
                                      法  官 陳彥年
                                      法  官 邱瓊瑩
以上正本證明與原本無異。
如不服本判決，應於收受送達後20日內向本院提出上訴書狀，其
未敘述上訴之理由者並得於提起上訴後20日內向本院補提理由書
（均須按他造當事人之人數附繕本）「切勿逕送上級法院」。
                                      書記官 桑子樑
中　　華　　民　　國　　111 　年　　5 　　月　　31　　日
附錄：本案論罪科刑法條全文
中華民國刑法第225條
對於男女利用其精神、身體障礙、心智缺陷或其他相類之情形，
不能或不知抗拒而為性交者，處3年以上10年以下有期徒刑。
對於男女利用其精神、身體障礙、心智缺陷或其他相類之情形，
不能或不知抗拒而為猥褻之行為者，處6月以上5年以下有期徒刑
。
第一項之未遂犯罰之。
附表:
陳奕任應給付甲 新臺幣捌萬元，其給付方法為：自民國111年6
月起，按月於每月25日給付壹萬元，至全部清償完畢止，如一期
未履行，視為全部到期。